【裁判字號】    98,上易,1433
【裁判日期】    981104
【裁判案由】    業務侵占
【裁判全文】
臺灣高等法院臺中分院刑事判決        98年度上易字第1433號
上  訴  人  臺灣臺中地方法院檢察署檢察官
上  訴  人
即  被  告  戊○○
上  訴  人
即  被  告  丁○○
上  一  人
選任辯護人  宋永祥律師
            蔡其龍律師
上列上訴人因業務侵占案件，不服臺灣臺中地方法院98年度易字
第1795號中華民國98年7月20日第一審判決（起訴案號：臺灣臺
中地方法院檢察署98年度偵字第1807號），提起上訴，本院判決
如下：
    主    文
原判決撤銷。
丁○○共同犯業務侵占罪，處有期徒刑陸月，如易科罰金，以新
台幣壹仟元折算壹日。
戊○○共同犯業務侵占罪，處有期徒刑柒月，緩刑參年。
    犯罪事實
一、丁○○曾於民國（下同）九十六年二月二十六日因妨害自由
    案件經台灣彰化地方法院判處有期徒刑三月確定，且於九十
    七年二月一日因偽造文書案件經本院判處有期徒刑八月，減
    為有期徒刑四月確定，另於九十七年五月五日因偽造文書案
    件經台灣台中地方法院判處有期徒刑六月確定，再於九十八
    年三月二十三日因偽造文書案件經台灣彰化地方法院判處有
    期徒刑六月確定，嗣妨害自由案所判處之有期徒刑三月經裁
    定減為有期徒刑一月十五日，與前開減得之刑有期徒刑四月
    ，定應執行刑為有期徒刑五月確定，於九十七年七月十六日
    易科罰金執行完畢（此部分不能證明已於後列犯罪行為前執
    行完畢，不構成累犯），上開二次因偽造文書案件經判處有
    期徒刑六月確定部分，經裁定定應執行有期徒刑十月確定（
    尚未執行完畢，亦不構成累犯），因業務關係知悉戊○○係
    設於台中縣潭子鄉○○村○○○路二０九號一樓之泰隆運動
    用品有限公司之員工（登記負責人為甲○○，實際負責人為
    丙○及己○○），負責看管位於台中市○○區○○路舊社巷
    二十九之十號之泰隆運動用品有限公司之倉庫，為從事業務
    之人，竟於九十七年七月間之某日與戊○○聚餐時合謀以戊○○看管上開倉庫之便，侵占戊○○業務上所持有之泰隆運
    動用品有限公司所有之物，數日後即九十七年七月中旬之某
    日（日期不詳）戊○○乃藉詞向己○○取得倉庫之鑰匙，並
    與丁○○二人基於共同意圖為自己不法所有而侵占戊○○業
    務上所持有之物之犯意聯絡，共同前往台中市○○區○○路
    舊社巷二十九之十號，將泰隆運動用品有限公司所有放置於
    上開倉庫內，而由戊○○基於業務關係所持有之童裝五百件
    、運動服二百五十件，以變易持有為所有之意思，共同運往
    南投縣南投市南崗一號之南投市農會特賣會廠，而侵占上開
    泰隆運動用品有限公司所有之服飾一批得逞，嗣丁○○再於
    不詳之時間將上開服飾一批運往台中市○○路六五０號之特
    賣會場交由不知情之張芳瑛負責銷售變賣，嗣於九十七年十
    二月十一日下午三時許因甲○○路過該成衣特賣會場發現後
    乃報警處理，經警於同日晚上七時三十分至八時許，在台中
    市○○路六五０號特賣會場扣得泰隆運動用品有限公司所有
    之童裝三百四十五件、運動服一百四十五件。
二、案經甲○○報請臺灣臺中地方法院檢察署檢察官偵查起訴。
    理    由
甲、程序方面：按被告以外之人於審判外之陳述，雖不符合前四
    條（即刑事訴訟法第一百五十九條之一至一百五十九條之四
    ）之規定，而經當事人於審判程序同意作為證據，法院審酌
    該言詞陳述或書面陳述作成之情況，認為適當者，亦得為證
    據。當事人、代理人或辯護人於法院調查證據時，知有第一
    百五十九條第一項之情形，而未於言詞辯論終結前聲明異議
    者，視為有前項之同意，刑事訴訟法第一百五十九條之五定
    有明文。經查本件公訴人、被告、辯護人於本件言詞辯論終
    結前均未就被告以外之人於審判外之陳述聲明異議，本院審
    酌該言詞或書面之陳述作成之情況，認為適當得為證據，先
    此敘明。
乙、實體方面：
一、訊據上訴人即被告（以下均稱被告）戊○○對於上開犯罪事
    實均坦承不諱，上訴人即被告（以下均稱被告）丁○○坦承
    與被告戊○○於九十七年十一月間至泰隆運動用品有限公司
    搬運上開服裝等情不諱，惟矢口否認有業務侵占犯行，辯稱
    ：伊曾於九十七年十一月間與泰隆運動用品有限公司之負責
    人丙○在電話談到購買泰隆運動用品有限公司所有之服裝之
    事，伊確實交付二萬元之訂金給被告戊○○，向泰隆運動用
    品有限公司購得上開服裝，並無侵占情事云云，辯護人另以
    本案被告丁○○並未確實表達認罪之意思，縱認有認罪之表
    示，惟該陳述不足認係刑事訴訟法第二百七十三條之一第一
    項之所謂「有罪陳述」，不得依簡式審判為之，另刑法第三
    百三十六條第二項係以身分或其他特定關係為犯罪構成條件
    ，無業務關係之人與有業務關係之人共同違反侵占行為，無
    業務關係之人，應只適用刑法第三十一條第二項之規定，論
    以同法第三百三十五條之普通侵占罪云云，資為抗辯。
二、查本案被告丁○○於原審受命法官詢問其對於起訴書所載犯
    罪事實有何意見時，經辯護人表明希望給予時間確認被告丁○○之真意，經原審受命法官給予被告辯護人洽談時間後再
    度入庭，旋由辯護人表示：「被告丁○○認罪，希望能與告
    訴人達成和解，請庭上給予我們一些時間讓我們跟告訴人達
    成和解」等語，被告並未表示意見，法官乃問：「上次執行
    之時間」，被告丁○○答以：「去年」，並在法官詢問有無
    與被害人談和解時，答稱：「被害人要求新台幣五十萬元和
    解金，我非常願意與被害人達成和解，我會再與被害人談談
    看」，對於法官徵詢其是否進行簡式審判時，答稱「同意」
    ，另由選任辯護人於審判期日前以辯護狀表明：被告丁○○
    對於檢察官起訴之犯罪事實，坦承不諱等語，有原審準備程
    序筆錄一份及辯護人辯護意旨一份在卷可佐，是以本案被告
    丁○○於原審受命法官行準備程序時已對於犯罪事實為有罪
    之陳述，原審乃改裁定改依簡式審判程序審理，核無不合，
    辯護人上開所辯尚無足採，先予敘明。
三、次查被告丁○○於九十七年十二月十一日晚上七時三十分至
    八時許之間經警查獲其持有泰隆運動用品有限公司所有之童
    裝與運動服一批，有台北縣政府警察局板橋分局搜索扣押筆
    錄及扣押物品清單各一份及贓物認領保管單一紙、相片五十
    五幀附卷可憑，雖被告丁○○辯稱伊係向泰隆運動用品有限
    公司負責人丙○購得，惟查本案被告丁○○並未向泰隆運動
    用品有限公司之負責人丙○表示要購買前開童裝及運動服一
    批，業據證人丙○到庭結證稱：「沒有」（丁○○有無跟你
    買過商品？）、「沒有，我不清楚」（九十七年十一月前後
    你有交待戊○○將東西賣給丁○○或是經你同意賣給丁○○
    ？）、「不會，我不會如此」（是不是因為要取得丁○○和
    解金，跟戊○○均指東西沒有賣給丁○○？）等語明確（以
    上見本院審理筆錄），復查被告丁○○於警詢供稱：「是戊○○主動拿運動服、童裝來賣我的，……總共花費十萬元，
    二萬元是訂金」、「戊○○當初拿衣服來賣我，然後我沒有
    過問貨品來源，所以才給他二萬元訂金，我不知道那些貨品
    是贓物」云云，並未提及與丙○聯絡購買服飾事宜，其於檢
    察官偵訊後突改稱：「當初十一月二十三日戊○○載貨到南
    投的賣場，我有打電話給丙○，丙○說全權交給業務處理。
    」云云，前後所供不符且與證人丙○所證述之情節相異，衡
    諸上開服飾數量為數不少，被告丁○○對於以何價額購得上
    開服飾，始終不能為明確之表示，且未取得任何泰隆運動用
    品有限公司之估價單或取得支付貨款之憑證，又於取得上開
    服飾後近四、五個月之時間均未結算並付款清償，核與常理
    不符，況同案被告戊○○復於法院審理期間坦承與被告丁○○共謀侵佔上開服飾圖利，被告張振坪上開所辯顯不足採，
    此外復經證人張芳瑛於警詢中證述明確，並經告訴人甲○○
    、己○○以證人之身分於警訊、偵查中指訴歷歷，且有泰隆
    運動用品有限公司九十七年度營業人銷售額與稅額申報書、
    南投縣農會賣場土地租賃契約書一紙附卷可憑，本案事證明
    確，被告二人犯行洵堪認定，依法應予論科
四、按因身分或其他特定關係成立之罪，其共同實施或教唆幫助
    者，雖無特定關係，仍以共犯論，刑法第三十一條第一項定
    有明文。刑法第三百三十六條第二項之罪，以侵占業務上所
    持有之物為其構成要件，即係因其業務上持有之身分關係而
    成立之罪，與僅因身分或其他特定關係而致刑有重輕之情形
    有別，因而無業務上關係之人與有業務關係者，共同侵占，
    依同法第三十一條第一項規定，仍應以業務上侵占之共犯論
    （最高法院二十八年上字第二五三六號著有判刑足參），辯
    護人以被告丁○○縱令成罪亦應論以普通侵占罪云云，委無
    足採。核被告二人所為均係犯刑法第三百三十六條第二項之
    業務侵占罪。被告二人有犯意聯絡與行為分擔，被告丁○○
    雖無業務關係，依刑法第三十一條第一項之規定，仍應以共
    犯論。
五、原審法院就被告二人所犯業務侵占罪，認被告二人罪證明確
    ，而予以論罪科刑，固屬有據。然原審法院就本案犯罪之時
    間「九十七年十一月中旬某日」誤為「九十七年十一月二十
    三日」並就犯罪手段「被告二人共同前往上開倉庫侵占上開
    服飾並共同載運至南投縣農會特賣會場」誤為「被告戊○○
    將上開服飾侵占入己後再載往南投農會特賣會交付予丁○○
    」，另查被告丁○○雖曾於九十七年五月五日因偽造文書案
    件經台灣台中地方法院判處有期徒刑六月確定，於九十七年
    七月八日先執行此部分，惟被告另於九十八年三月二十三日
    因偽造文書案件經台灣彰化地方法院判處有期徒刑六月確定
    ，上開二次經判處之有期徒刑六月部分，於九十八年六月二
    十五日經裁定定應執行刑為有期徒刑十月確定，尚未執行完
    畢，有台灣高等法院被告前案紀錄表一份在卷可憑，原審就
    被告丁○○部分論以累犯，即有違誤，原判決既有上開可議
    之處，自無可維持。檢察官上訴意旨認被告二人量刑過輕，
    被告丁○○上訴意旨認應為無罪之諭知，雖無理由，然原判
    決關於上開部分既有可議，仍應由本院撤銷改判，爰審酌被
    告戊○○無不良素行，被告丁○○有違反商標法等不良素行
    紀錄，有上開前科紀錄表各一份在卷可憑，二人利用戊○○
    職務之便侵占服飾，數量達七百五十件，價值約數十萬元，
    被告戊○○於本案具業務關係，丁○○不具業務關係，二人
    犯後業經與泰隆運動用品有限公司達成和解，各賠償上開公
    司十萬元、三十萬元，且上開公司實際負責人丙○已表示不
    予追究，有和解書二份在卷可憑，並經證人丙○於本院審理
    時陳明在卷，被告戊○○已坦承犯行，被告丁○○於原審中
    亦坦承犯行之態度等一切情狀，分別量處如主文所示之刑，
    並就被告丁○○部分諭知易科罰金之折算標準。末查被告戊○○未曾受有期徒刑以上刑之宣告，因一時失慮，誤觸刑章
    ，犯後業經坦承犯行，深知悔悟，且已與被害人達成和解，
    並賠償損失三十萬元，有和解書一紙附卷可憑，經此刑之宣
    告後當知警惕而無再犯之虞，本院認其所宣告之刑，以暫不
    執行為適當，爰併諭知緩刑三年，以啟自新。
六、據上論斷，應依刑事訴訟法第369條第1項前段、第364條、
    第299條第1項前段，刑法第336條第2項，刑法第31條第1項
    、第41條第1項前段、第74條第1項第1款，刑法施行法第1之
    1 條第1項、第2項前段，判決如主文。
本案經檢察官乙○○到庭執行職務。
中    華    民    國    98    年    11    月    4    日
            刑事第六庭    審判長法  官  李  文  雄
                                法  官  林  靜  芬
                                法  官  陳  如  玲
以上正本證明與原本無異。
不得上訴。
                                書記官  陳  如  慧
中    華    民    國    98    年    11    月    4    日
中華民國刑法第336條
（公務公益侵占罪、業務侵占罪）
對於公務上或因公益所持有之物，犯前條第 1 項之罪者，處 1
年以上 7 年以下有期徒刑，得併科 5 千元以下罰金。
對於業務上所持有之物，犯前條第 1 項之罪者，處 6 月以上
5 年以下有期徒刑，得併科 3 千元以下罰金。
前二項之未遂犯罰之。


司法院資訊處製作；財團法人民間司法改革基金會備份。
